臺灣彰化地方法院北斗簡易庭民事判決
111年度斗簡字第27號
原      告  蕭賜欽

訴訟代理人  蕭文賓
被      告  潘昱宏
訴訟代理人  許淑芬
上列當事人間因損害賠償案件，原告提起刑事附帶民事訴訟請求
損害賠償，經本院刑事庭以110年度交簡附民字第66號裁定移送
前來，本院於民國111年4月20日言詞辯論終結，判決如下：
    主      文
被告應給付原告新臺幣壹拾萬伍仟捌佰玖拾陸元，自民國一一○
年十一月二十三日起至清償日止，按週年利率百分之五計算之利
息。
原告其餘之訴駁回。
本判決第一項得假執行；但被告如以新臺幣壹拾萬伍仟捌佰玖拾
陸為原告預供擔保，得免為假執行。
原告其餘假執行之聲請駁回。
    事實及理由
一、按訴狀送達後，原告不得將原訴變更或追加他訴，但擴張或
    減縮應受判決事項之聲明者，不在此限，又此規定於簡易訴
    訟程序仍適用之。民事訴訟法第255條第1項第3款、第436條
    第2項定有明文。本件原告原以刑事附帶民事起訴狀，聲明
    請求被告應給付原告新臺幣（下同）100萬元，及自刑事附
    帶民事起訴狀繕本送達被告翌日起至清償日止，按年息5%計
    算之利息；嗣於本院民國111年4月20日言詞辯論期日，撤回
    機車修理費用、後續醫療復健費用之請求，減縮為變更聲明
    為被告應給付原告504,741元，及自刑事附帶民事起訴狀繕
    本送達被告翌日起至清償日止，按年息5%計算之利息；核原
    告上開訴之變更，係屬減縮應受判決事項之聲明，合於上揭
    規定，應予准許。
二、原告主張：
(一)被告於109年3月14日下午6時23分許，騎乘車牌號碼000-000
    號普通重型機車，沿彰化縣社頭鄉員集路2段由北往南方向
    直行至清水岩路交岔路口處，因過失撞擊沿彰化縣社頭鄉員
    集路2段由南往北方向行駛，原告所騎乘之車牌號碼000-000
    號普通輕型機車，致原告人車倒地，身體受有頭部外傷合併
    蜘蛛膜下腔出血、右上頜骨骨折、右手撕裂傷、泌尿道感染
    等傷害(下稱系爭傷害)。
(二)原告請求被告就下列金額負損害賠償責任：
　1.醫療費用：原告因本車禍事故，至彰化基督教醫院（下稱彰
    基醫院）、衛生福利部臺中醫院（下稱臺中醫院）、愛力能
    復健診所就診，支出醫療費用124,341元。
　2.看護費用：原告於彰基醫院住院16天，每天支付看護費用2,
    400元，共38,400元；另於臺中醫院住院35天，每天支付看
    護費用1,200元，共42,000元，合計80,400元。
　3.精神慰撫金：原告於本件車禍發生前行動自如，且可以走樓
    梯上三樓睡覺，平時也可以到山上工作，但因本件車禍事故
    致行動不便，走路都要拿拐杖；又因傷到腦部，會一直想到
    年輕的事，車禍後的事反而想不起來，生活受有極大影響，
    精神上受有痛苦，請求精神上損害賠償30萬元。　
　4.上開金額合計504,741元。
(三)並聲明：被告應給付原告504,741元，及自刑事附帶民事起
    訴狀繕本送達被告翌日起至清償日止，按年息5%計算之利息
    。
三、被告則以：
(一)本件交通事故發生係因原告騎乘機車突然左轉，又沒有煞車
    ，致被告閃避不及在撞到原告，縱本院認被告有過失，然被
    告主張原告過失超過90%，請求本院減輕賠償金額。
(二)被告也因為本件車禍事故受傷，但也沒有跟原告要求什麼，
    被告還年輕，希望原告給被告一個機會，請求金額不要太高
    。　　
(三)並聲明：原告之訴駁回；如受不利之判決，願供擔保請准宣
    告免為假執行。
四、原告主張被告於前揭時、地騎乘車牌號碼000-000號普通重
    型機車，沿彰化縣社頭鄉員集路2段由北往南方向直行至清
    水岩路交岔路口處，因過失撞擊沿彰化縣社頭鄉員集路2段
    由南往北方向行駛，原告所騎乘之車牌號碼000-000號普通
    輕型機車，致原告人車倒地，身體受有系爭傷害之事實，此
    有本院110年度交簡字第1673號刑事簡易判決附卷可稽，且
    為被告所不爭執，應堪信為真實。
五、按因故意或過失，不法侵害他人之權利者，負損害賠償責任
    ；汽車、機車或其他非依軌道行駛之動力車輛，在使用中加
    損害於他人者，駕駛人應賠償因此所生之損害；不法侵害他
    人身體、健康者，對於被害人因此喪失或減少勞動能力，或
    增加生活上之需要時，應負損害賠償責任；不法侵害他人之
    身體、健康、名譽、自由、信用、隱私、貞操，或不法侵害
    其他人格法益而情節重大者，被害人雖非財產上之損害，亦
    得請求賠償相當之金額。其名譽被侵害者，並得請求回復名
    譽之適當處分。民法第184條第1項前段、第191條之2前段、
    第193條第1項、第195條第1項分別定有明文。被告就本件車
    禍之發生應負過失責任，自應對原告所受損害負賠償之責。
    茲就原告本件請求賠償之項目及金額，判斷如下：
(一)醫藥費用124,341元部分：原告主張被告應賠償醫療費用124
    ,341元，業據提出彰基醫院醫療收據46紙、臺中醫院2紙、
    愛力能復健診所收據1紙可證，且為被告所不爭執，應予准
    許。
(二)看護費用80,400元部分：原告主張因本件事故，受有頭部外
    傷合併蜘蛛膜下腔出血、右上頜骨骨折、右手撕裂傷、泌尿
    道感染等傷害；車禍事故發生當日彰基醫院醫師即開立病危
    通知醫囑加強看護，原告於彰基醫院僱請看護，每日2,400
    元，僱請16日，共38,400元；另於臺中醫院僱請看護，每日
    1,200元，僱請35日，共42,000元，合計支出看護費用80,40
    0元，此有原告所支出之免用統一發票、約聘證明在卷可憑
    ，此部分費用亦為被告所不爭執，應予准許。
(三)精神慰撫金：「慰撫金之賠償以人格權遭遇侵害，使精神上
    受有痛苦為必要，其核給之標準固與財產上損害之計算不同
    ，然非不可斟酌雙方身分資力與加害程度，及其他各種情形
    核定相當之數額」，此有最高法院51年度台上字第223號判
    決意旨可參。又慰撫金之賠償，其核給之標準固與財產上損
    害之計算不同，然非不可斟酌雙方身分資力與加害程度以核
    定相當之數額。惟所謂相當，除斟酌雙方身份資力外，尤應
    兼顧加害程度與其身體健康影響是否重大以為斷。末查，原
    告因被告之侵權行為而受有上開身體上之傷害，原告受有身
    體痛楚所帶來之煎熬，精神上勢必受有相當程度之痛苦，自
    無可疑，其依上開規定請求精神慰撫金，核屬有據。本院審
    酌原告學歷為國小畢業，現年72歲，已退休領有老人年金，
    由子女扶養，名下有房屋1棟，土地5筆，109年無所得資料
    ；被告學歷為大學畢業，未婚，原任職於六輕，每月收入45
    ,000元，因本件車禍事故離職無業，名下無財產，109年所
    得資料131,711元，此有言詞辯論筆錄、本院依職權調取兩
    造電子閘門資料在卷可憑。本院參以原告受有系爭傷害，因
    此受有頭部外傷合併蜘蛛膜下腔出血、右上頜骨骨折、右手
    撕裂傷、泌尿道感染等傷害，因本件車禍事故身體自此行動
    受有影響，腦部亦因此受創等車禍後副作用。審酌全辯論意
    旨，原告請求被告賠償非財產上損害即慰撫金50萬元尚嫌過
    高，本院認被告應賠償原告之慰撫金應以60,000元，核屬適
    當公允，逾此部分之請求，即不應准許。
(五)綜上，被告應賠償之金額為264,741元（計算式：醫療費用1
    24,341元＋看護費用80,400元＋精神慰撫金60,000元＝264,741
    元）。
(六)復按損害之發生或擴大，被害人與有過失者，法院得減輕賠
    償金額，或免除之。重大之損害原因，為債務人所不及知，
    而被害人不預促其注意或怠於避免或減少損害者，為與有過
    失。前二項之規定，於被害人之代理人或使用人與有過失者
    ，準用之，民法第217條定有明文。本件車禍肇事原因，「
    原告駕駛普通輕型機車，行至設有行車管制號誌交岔路口，
    左轉彎未讓對向直行機車先行，為肇事主因。」、「被告駕
    駛普通重型機車，行經設有行車管制號誌交岔路口，疏未注
    意車前狀況，適採安全措施，為肇事次因」，此有交通部公
    路總局臺中區監理所彰化縣區車輛行車事故鑑定會（彰化縣
    區0000000案）附卷可稽；且被告經本院110年度交簡字地16
    73號判決認定於事故當時亦有超速情形（時速48.24公里）
    。本院綜合審酌本件事故發生緣由，再審酌兩造之過失情節
    比例一切情狀後，認原告應承擔60%之過失責任，被告應承
    擔40%之過失責任，被告應賠償原告之金額核減為105,896元
    （計算式：264,741元×40%＝105,896元，元以下四捨五入）
    。
六、綜上所述，原告本於侵權行為損害賠償之法律關係，請求被
    告給付105,896元，及自刑事附帶民事訴訟起訴狀繕本送達
    翌日即110年11月23日起至清償日止，按年息5%計算之利息
    ，為有理由，應予准許；其餘逾此範圍之請求，即無理由，
    應予駁回。
七、本件事證已臻明確，兩造其餘攻擊防禦方法及舉證，核與判
    決結果無影響，爰不予一一論述，併此敘明。
八、本件原告勝訴部分係就民事訴訟法第427條第1項訴訟適用簡
    易程序所為被告敗訴之判決，爰依同法第389條第1項第3款
    之規定，職權宣告假執行。並依同法第392條第2項規定，依
    職權宣告被告如預供擔保，得免為假執行。
九、本件訴訟係原告提起刑事附帶民事訴訟，由本院刑事庭依刑
    事訴訟法第504條第1項規定移送前來，依同條第2項規定免
    納裁判費，且本院審理期間，亦未增生其他必要之訴訟費用
    ，並無訴訟費用負擔問題，故無庸為訴訟費用負擔之諭知，
    併予敘明。
中    華    民    國   111    年     5    月     4    日
                  北斗簡易庭  法  官  丁兆嘉
以上正本係照原本作成。
如對本判決不服提起上訴，應於送達後20日內，向本院提出上訴
狀並表明上訴理由(須按對造人數附繕本) 。
中    華    民    國   111    年     5    月     4    日
                      　　    書記官　蔡政軒